# 抵消问题咨询

提问人：zyqlucsuc@163.c 时间：2020-01-07 10:07:57
陈版您好，对于收购中过渡期的利润由原股东承担这条规定合并处理咨询
假设评估基准日是 930 ，当时的账面净资产是 100 万（ 1000 万实收资本，-900万未分配利润）， 930 评评估增值 100万， 930 净资产变为 200 万。假设支付的对价是 300 万，取得60%的股权，非同一控制收购的时点是 1231 ，从 930 到1231 经营亏损-100万，算上评估增值及经营亏损后净资产为 100 万了，收购协议中约定过渡期的经营亏损由被收购公司的原股东承担，那么在合并的时候 是否可以这样做？
借：被投资单位的 930 的评估后的净资产200+930到 1231 的经营亏损-100=100万净资产其他应收款 100 万（因为协议中经营亏损由被投资单位原股东承担）
商誉 140
贷：对价 300 万
少数股东权益 40
（ 1 ）现在过渡期的处理相当于影响了商誉的金额，这样处理可以吗？
（ 2 ） 另外在计算合并时点净资产的时候，在 930 到 1231 这期间是有评估增值的，假设被投资单位评估增值的是固定资产-设备，那么这个评估增值部分在过渡期的折旧是否需要在合并层面一并调整呢？ （ 3 ）抵消中涉及评估增值的时候 评估增值对应的递延所得税是否是必须考虑的呢？

回答人：chenyiwei
非同一控制下合并中，交易双方对过渡期损益归属的约定是会影响商誉的金额，因为不同的约定意味着购买方以相同的对价取得了不同金额的被收购方可辨认净资产公允价值。你的分录基本合理，但建议进一步核实“经营亏损由被投资单位原股东承担”这一条如何落实，是直接减少收购价款，还是由被收购方原股东向目标公司或者收购方补足。不同的约定下，处理结果也会有差异。
评估增值部分在过渡期的折旧是否需要在合并层面一并调整，取决于交易双方对应由原股东承担的过渡期间亏损的计算口径如何约定（影响到应收原股东的补偿款金额）。但理论上不会影响购买日取得被收购方可辨认净资产公允价值的确定。
非同一控制下控股合并中，购买日应就取得被收购方可辨认净资产的公允价值与计税基础之间的应纳税暂时性差异确认递延所得税负债，对应作为对商誉的调整因素。

提问人：zyqlucsuc@163.c 时间：2020-02-21 08:05:17
陈版您好，对于收购中过渡期的利润由原股东承担这条规定合并处理咨询
假设评估基准日是 930 ，当时的账面净资产是 100 万（ 1000 万实收资本，-900万未分配利润）， 930 评评估增值 100万， 930 净资产变为 200 万。假设支付的对价是 300 万，取得60%的股权，非同一控制收购的时点是 1231 ，从 930 到1231 经营亏损-100万，算上评估增值及经营亏损后净资产为 100 万了，收购协议中约定过渡期的经营亏损由被收购公司的原股东承担，那么在合并的时候 是否可以这样做？
借：被投资单位的 930 的评估后的净资产200+930到 1231 的经营亏损-100=100万净资产其他应收款 100 万（因为协议中经营亏损由被投资单位原股东承担）
商誉 140
贷：对价 300 万
少数股东权益 40
（ 1 ）现在过渡期的处理相当于影响了商誉的金额，这样处理可以吗？
（ 2 ） 另外在计算合并时点净资产的时候，在 930 到 1231 这期间是有评估增值的，假设被投资单位评估增值的是固定资产-设备，那么这个评估增值部分在过渡期的折旧是否需要在合并层面一并调整呢？ （ 3 ）抵消中涉及评估增值的时候 评估增值对应的递延所得税是否是必须考虑的呢？
陈版主 如果是过度期的损益由原股东补足的方式下：
我们现在有人员建议说：过渡期的由原股东承担的亏损增加被收购单位的其他应收款-原股东，然后对应增加被收购单位的资本公积，这样合理吗？这样处理的目的是把被投资单位的经营亏损调整至评估基准日的金额，个人认为这样处理不合理，不知如何反驳？请您帮忙看下这样的观点合理不？（因过渡期的经营亏损是在未分配利润科目，如果由原股东补足是不是也应该是未分配利润呢？）
另外，如果我上述合并层面抵消是合理的，那么假如这个过渡期损益能够收回了，我们要怎么做呢？因为其他应收款是合并层面产生的，收回了如果收到现金合并层面多个现金也不合适？这个要怎么处理合适呢？
感谢您的回复！

回答人：chenyiwei
首先，对于“收购协议中约定过渡期的经营亏损由被收购公司的原股东承担”这一约定，必须明确如何具体操作和落实，下一步才是讨论会计处理。
具体落实的方式：冲抵股权收购款？原股东补偿现金给被收购公司？原股东补偿现金给收购方？其他方式？
补偿金额的确定：根据过渡期间目标公司的账面净亏损确定？还是根据基准日资产评估调整折旧和摊销后的净亏损额确定？或者其他约定？

提问人：zyqlucsuc@163.c 时间：2020-02-23 08:05:18
陈版您好！感谢您的回复！
目前的过渡期损益是原股东承担的，不冲减股权成本，相当于他要补充这部分亏损，所以我们现在的做法在他的账上增加了借其他应收款 贷未分配利润。
也就是从 930 的评估时点的净资产是 1000 万， 930 是评估基准日，930-1231是过渡期，过渡期亏损 300 万，期末净资产 700 万，由于过渡期亏损原股东承担，所以做了借其他应收款 300 贷未分配利润 300 ，将他的净资产调整至 1000万。
这样操作可以吗？
另一种方案：被收购单位的净资产按照 1231 的净资产 700 万来合并，借被投资单位净资产 700 万，借其他应收款（原股东补足过渡期亏损），借商誉，贷：长投 贷少数权益；
这两种方案下商誉差异挺大的，另外第二种方案的合并层面的其他应收款是在合并层面产生的，如果原股东补充的时候 合并层面出不了借现金，贷其他应收款这笔分录，所以觉得第一个处理方式更合适一些。
请陈版帮忙，谢谢！

回答人：chenyiwei
如果补足给目标公司，则目标公司应贷记资本公积，不是未分配利润。但在合并报表层面，不论何种补足方式，都不应影响商誉金额的计算。